【裁判字號】    99,交抗,1488
【裁判日期】    990719
【裁判案由】    違反道路交通管理處罰條例
【裁判全文】
臺灣高等法院交通事件裁定            99年度交抗字第1488號
抗  告  人  臺北市交通事件裁決所
代  表  人  林文淵
受處分  人  甲○○
上列抗告人因受處分人違反道路交通管理處罰條例案件，不服臺
灣板橋地方法院，中華民國99年2 月8 日所為裁定（98年度交聲
更字第32號），提起抗告，本院裁定如下：
    主  文
原裁定撤銷，發回臺灣板橋地方法院。
    理  由
一、受處分人甲○○於民國97年12月11日23時15分許，駕駛車牌
    號碼482-EU號營業小客車，沿台北市○○路西向東，行經桂
    林路與昆明街交岔路口欲行左轉時，與李兆基所騎乘車號GI
    S-150 號重型機車發生碰撞，因有「轉彎車不讓直行車先行
    」及「違反道路交通安全規則肇事致人受傷」等違規行為，
    為舉發機關臺北市政府警察局交通警察大隊員警掣單舉發，
    原處分機關台北市交通事件裁決所經查明屬實，以受處分人
    確有上揭違規行為，依道路交通管理處罰條例第48條第1 項
    第6 款、第63條第1 項第1 款（裁決書漏載第1 項第1 款）
    、第61條第3 項規定，以北市裁罰字第裁22-A1A131919號裁
    決書裁處受處分人罰鍰新臺幣900 元，並各記違規點數1 點
    、3 點；受處分人不服，以其駕車行經該交岔路口時，當時
    號誌燈為綠燈，伊通過路口停止線暫停待轉，並禮讓直行車
    優先通行，因該路口設有左轉標誌但無左轉指示號誌，如需
    左轉必須等待號誌變換為紅燈才能安全通過，故伊於號誌變
    為紅燈時始左轉，豈料此時卻遭從對向騎乘車號GIS-150 號
    重型機車之李兆基闖紅燈並超速擦撞，李兆基雖因而受有手
    腳多處擦傷，但此係李兆基騎車違規侵犯其路權所致，伊當
    時左轉車速僅5 公里，如何能將車禍歸咎於伊而對伊裁罰等
    為由，於法定期間聲明異議。
二、原裁定略以：受處分人於上揭時地駕車發生車禍之事實，為
    受處分人所不爭執，惟依受處分人及李兆基於警詢及原審陳
    述有關車禍發生前之行向及號誌，李兆基似有闖黃燈甚至闖
    紅燈之情，且本案路口監視器並未拍到號誌運作情形，單憑
    受處分人及車禍相對人李兆基之陳述，尚無法遽認本案路權
    之歸屬，換言之，受處分人左轉時是否仍須禮讓直行之相對
    人李兆基，即有疑義。再依受處分人於警詢中供稱：伊於上
    述時地沿桂林路行駛內側第一車道（左轉車道），西往東欲
    在昆明街左轉往北，當時東西向號誌是綠燈，因當時對向車
    多，所以伊在肇事處停等，待東西向號誌變紅燈，才起步左
    轉，突然B 車（即車禍相對人之車輛）沿桂林路外側車道東
    往西方向衝出來，B 車速度很快，伊當時行車時速只有大約
    5 公里左右等語，核與車禍相對人李兆基於警詢時陳稱：伊
    看到A 車（即異議人之車輛）沿桂林路行駛對向車道之內側
    車道西往東逆向行駛，欲在昆明街口左轉往北，當伊看到時
    ，A 車是慢速行駛，伊以為A 車會讓伊，所以伊就持續直行
    並向右靠，希望能閃過A 車，當時A 車有打方向燈，伊當時
    行車時速約5 、60公里左右等語相符，足見受處分人駕駛車
    輛進入交岔路口時確係速度緩慢；再觀諸兩車車損情形為：
    A 車之左前保險桿撞痕、左前車燈破，B 車之左後車殼破、
    前車頭撞痕、右側車身倒地擦痕，有臺北市政府警察局萬華
    分局交通分隊道路交通事故補充資料表一紙在院可參，是本
    案車禍雙方車損應係因李兆基騎乘系爭機車高速撞擊所致，
    則受處分人所辯進入路口時已注意來車並減速行駛，但因相
    對人之機車超速行駛致伊無從適時察覺，並非伊爭道行駛不
    讓直行車先行等語，即屬有據。本案受處分人既已於進入系
    爭路口前注意四周來車並減速行駛，自當無從預見相對人之
    機車會高速自對向車道駛來，而預先為必要之行為，是此顯
    已超出一般人所能預見之範圍而無從採取防範措施，本案既
    查無其他積極證據足以證明受處分人左轉彎未禮讓有「優先
    路權」之直行車；且受處分人就車禍事故之發生亦難謂有故
    意或過失，自應為對受處分人有利之認定，因而撤銷原處分
    ，另為受處分人不罰之諭知。
三、抗告意旨略以：按汽車行駛至交岔路口，轉彎車應讓直行車
    先行，道路交通安全規則第102 條第1 項第7 款定有明文。
    受處分人於原審調查時陳稱：當時伊看到對向車道號誌（即
    桂林路上之號誌燈）已變成紅燈，並確認昆明街之車輛尚未
    起步，始左轉昆明街等語；而相對人李兆基於警詢時陳稱：
    伊於上述時地沿桂林路行駛外側車道，東往西直行至肇事處
    ，當時在停止線，東向西的號誌為黃燈，過了停止線變紅燈
    ，伊看到A 車（即異議人之車輛）沿桂林路行駛對向車道之
    內側車道西往東行駛，欲在昆明街口左轉往北等語，依臺北
    市政府警察局交通警察大隊道路交通事故初步分析研判表調
    查分析4 ：「查據監視翻拍照，畫面22：59：06未發現A 車
    西往北左轉停等，畫面22：59：09A 車出現，且B 車東向西
    行駛至路中，畫面22：59：11A 、B 車發生碰撞，惟未拍攝
    到號誌運作情形。」，參酌李兆基於交通事故談話紀錄表所
    稱過停車線遇黃燈並已進入路口並行駛至路中，本案既無科
    學採證足證李兆基騎乘機車有闖紅燈之行為，李兆基即享有
    「優先路權」，然原裁定卻認李兆基已無優先路權，受處分
    人雖為轉彎車即無禮讓直行車，似嫌武斷等語。
四、本院查：
  (一)受處分人甲○○於民國97年12月11日23時15分許，駕駛車牌
    號碼482-EU號營業小客車，沿台北市○○路西向東，行經桂
    林路與昆明街交岔路口時，因有「轉彎車不讓直行車先行」
    及「違反道路交通安全規則肇事致人受傷」等違規行為，為
    舉發機關臺北市政府警察局交通警察大隊員警掣單舉發，原
    處分機關經查明屬實，以受處分人確上揭違規行為，依道路
    交通管理處罰條例第48條第1 項第6 款、第63條第1 項第1
    款（裁決書漏載第1 項第1 款）、第61條第3 項規定，以北
    市裁罰字第裁22-A1A131919號裁決書裁處受處分人罰鍰新臺
    幣900 元，並各記違規點數1 點、3 點等情，為受處分人所
    不爭執，並有上開舉發違反道路交通管理事件通知單、裁決
    書等在卷可稽，堪認屬實。
  (二)依卷附「台北市政府警察局交通警察大隊道路交通事故初步
    分析研判表4 」載明：「查據監視器翻拍照片，畫面22:59:
    06未發現A 車西往北左轉停等，畫面22：59：09A 車出現，
    且B 車東向西行駛至路中，畫面22：59：11 A、B 車發生碰
    撞，惟未拍攝到號誌運作情形」，固有該分析研判表存卷可
    稽（見原審交聲卷第15頁），惟該分析研判表之記載是否與
    監視器攝影紀錄相符？原審並未調取該路口監視光碟並予勘
    驗，亦未調取該翻拍照片，尚難遽以採信。惟倘上開記載無
    訛，則依「畫面22:59:06未發現A 車西往北左轉停等，畫面
    22：59：09A 車出現，且B 車東向西行駛至路中，畫面22：
    59：11A 、B 車發生碰撞」，顯然受處分人所駕駛營業小客
    車與車禍相對人李兆基所騎乘機車係於畫面時間22時59分9
    秒同時出現在交岔路口，則受處分人陳稱其曾在交岔路口停
    等桂林路東向西直行車先行云云，即有未合，其情究為如何
    ，自有再詳予調查必要。再車禍相對人李兆基於警詢時固陳
    稱其通過交岔路口時車行速度約5 、60公里，惟本案既無科
    學採證足認李兆基有違規超速行為，尚難逕依其所述而認其
    有超速行駛行為，惟如以該路段速限時速50公里計算，其每
    秒行進距離為13 .88公尺，而依道路交通事故現場圖（原審
    交聲卷第6 頁）桂林路東向西道路自停止線起至受處分人營
    業小客車左前車頭碰撞點距離為5.8 公分，依比例尺2 公尺
    計算，其實際距離為11.6公尺，顯見相對人李兆基於車禍發
    生前如以時速50公里之速度行駛，其通過桂林路東向西路口
    停止線後至碰撞受處分人營業小客車左前保險桿位置，其時
    間尚不及一秒鐘，則依前述李兆基既與受處分人同時駛入交
    岔路口，李兆基為直行車，受處分人為轉彎車，李兆基有無
    優先通行之路權？亦非無疑。再依前揭事故現場圖所示，受
    處分人所駕駛之營業小客車於車禍發生後係停放桂林路東向
    西內、外車道間位置，如受處分人於車禍發生前確係沿桂林
    路西向東內側車道行使，於通過停止線後始往前行駛並為左
    轉停等直行車先行無訛，則其車輛停放位置應無可能如現場
    圖所示一過停止線即迅往昆明街方向靠近而停於桂林路東向
    西內、外車道間，相對人李兆基於警詢時陳稱車禍發生前受
    處分人係逆向行駛桂林路東向西內側車道欲在昆明街口左轉
    往北等情，是否均無可採？換言之，受處分人有無於未駛入
    交岔路口前，即先違規駛入對向車道，並搶先左轉，即有再
    予詳查之必要。原裁定未能斟酌上開疑點，所為裁定自難昭
    抗告人折服，抗告意旨指摘原裁定不當，為有理由，應由本
    院撤銷原裁定，為顧及當事人審級利益，並發回原法院更為
    裁定。
據上論斷，應依道路交通案件處理辦法第26條，刑事訴訟法第41
3 條，裁定如主文。
中    華    民    國    99    年    7     月    19    日
                  刑事第八庭審判長法  官  張傳栗
                                  法  官  陳春秋
                                  法  官  黃斯偉
以上正本證明與原本無異。
不得再抗告。
                                  書記官  王宜玲
中    華    民    國    99    年    7     月    20    日

司法院資訊處製作；財團法人民間司法改革基金會備份。
